【裁判字號】    89,易,942
【裁判日期】    900109
【裁判案由】    違反區域計劃法
【裁判全文】
臺灣苗栗地方法院刑事判決                          八十九年度易字第九四二號
    公  訴  人  臺灣苗栗地方法院檢察署檢察官
    被      告  甲○○
                乙○○○
右列被告等因違反區域計劃法案件，經檢察官聲請簡易判刑 (八十八年度偵字第四六
二九號、五二九八號)，因認不得以簡易判決處刑，應改用通程程序審理，本院判決
如左：
    主  文
甲○○共同違反土地管制分區使用，不依該管縣府政府限期變更土地使用恢復土地原
狀之命令，處拘役拾日，如易科罰金，以參佰元折算壹日。
乙○○○被訴部分免訴。
    事  實
一、甲○○係苗栗縣卓蘭鎮○○段第四九之二二地號土地之所有權人，然平日該筆土
    地則由其父乙○○○管理使用。詎渠等明知該筆土地業經編定為特定農業區農牧
    用地，竟基於犯意之聯絡，於民國（下同）八十七年七月間起，未經許可擅自在
    上開土地供他人挖採地下土石，違反該土地原定之管制分區使用計畫，嗣經苗栗
    縣政府八十八年五月十七日八八府地用字第八八０００四二二六八號函，限渠等
    於同年六月三十日前回填完成並恢復原編定使用以供農牧使用，二人均知悉該函
    內容後，遲至期限屆至時，仍未變更土地使用恢復原狀，待延至移送司法偵查後
    於八十八年底、八十九年初才恢復原狀。
二、案經苗栗縣政府函請台灣苗栗地方法院檢察署檢察官偵查後聲請簡易判刑，因認
    不得以簡易判決處刑，故改用通程程序審理。
    理  由
甲、有罪部分：
一、訊據被告甲○○矢口否認犯行，辯稱：伊在臺中縣太平市種植香蕉、枇杷，伊不
    知挖砂石之事，亦不知道有縣政府之前揭公文云云。然查，與前揭土地屬同一地
    段之苗栗縣卓蘭鎮○○段四九之三十號土地亦屬被告甲○○所有，而於八十七年
    九月二十五日由甲○○與陳進興共同簽訂挖取砂石之契約書，並由甲○○委託其
    父乙○○○現場管理，有該契約書附卷可參，又另案被告陳進興於台灣苗栗地方
    法院檢察署八十八年偵字第五八五八號違反水利法案件中，供稱：前開契約書簽
    訂時，被告二人均有在場簽名，係在被告家中所簽之合約等情，足見被告甲○○
    所辯不知情乙節，並非實情，不足採信。第查，前開土地確屬特定農業區之農牧
    用地，有土地登記簿謄本附卷可憑，並經苗栗縣政府人員於八十八年五月十二日
    至現埸勘查就該筆土地情形製有會勘紀錄，載明現場開挖之土地共有四筆，平均
    開挖深度約十五公尺乙節。嗣並經苗栗縣政府於八十八年五月十七日以八八府地
    用字第八八０００四二二六八號函，限其於同年六月三十日前回填完成並恢復原
    編定使用以供農牧使用，有該函附卷足參。又經台灣苗栗地方法院檢察署檢察官
    至現場勘驗發現擅自挖取土石一情屬實，亦有現場履勘筆錄在卷可考，復有現埸
    照片八幀附卷足憑，是本件事證明確，被告空言否認，無非卸責，不足採取，其
    犯行堪以認定。
二、核被告甲○○所為，係違反區域計畫法第十五第一項所實施之管制，經苗栗縣政
    府依同法第二十一條規定限期令其變更土地使用恢復原狀，不依限變更使用恢復
    土地原狀，應依同法第二十二條規定處罰。惟被告甲○○行為時，區域計劃法第
    二十二條規定之刑罰為六月以下有期徒刑、拘役或科三千元以下罰金，嗣於八十
    九年一月二十六日區域計劃法第二十二條經總統令修正公布（於同年月二十八日
    生效），刑罰改為六個月以下有期徒刑或拘役，經比較新舊法結果，認修正前之
    法律較有利於被告，故被告甲○○所為，應依修正前之區域計劃法第二十二條規
    定論處。又被告甲○○為所有權人，與另一被告乙○○○為共同使用，其等二人
    間，有犯意之聯絡及行為分擔，為共同正犯。爰審酌被告甲○○之犯罪動機、素
    行、智識程度、對土地所造成之損害，今已將土地回填恢復原狀，除據被告供明
    外，亦有已回填部分之照片附於偵查卷為憑，及其犯罪後之態度、檢察官之求刑
    等一切情狀，量處如主文第一項所示之刑，並諭知易科罰金之折算標準。
乙、免訴部分：
一、公訴意旨略以：被告乙○○○於前揭時地與被告甲○○共同基於犯意之聯絡，於
    前揭時日，未經許可擅自在上開土地供他人挖採地下土石，違反該土地原定之管
    制分區使用計畫，嗣經苗栗縣政府八十八年五月十七日八八府地用字第八八００
    ０四二二六八號函，限渠等於同年六月三十日前回填完成並恢復原編定使用以供
    農牧使用，二人均知悉該函內容後，遲至期限屆至時，仍未變更土地使用恢復原
 狀，因認被告乙○○○亦同涉有區域計劃法之罪嫌。
二、按案件曾經判決確定者，應諭知免訴之判決，刑事訴訟法第三百零二條第一款定
    有明文。又訴訟上所謂一事不再理之原則，關於實質上一罪或裁判上一罪，亦均
    有其適用，最高法院六十年台非字第七七號著有判例，可資參照。
三、查本件被告乙○○○被訴違反區域計劃法案件，業經本院以八十九年度苗簡字第
    三二號判處有期徒刑四月，於八十九年四月二十四日確定在案，有該判決及該股
    辦案進行簿在卷可稽。今查該案係認定被告乙○○○於八十八年四月間起，就向
    他人承租之苗栗縣卓蘭鎮○○段第四九之一五四地號土地，同樣違反土地管制分
    區使用，不依該管縣府政府限期變更土地使用恢復土地原狀等情，核與本案時間
    密接，所犯罪名相同，顯係基於概括之犯意為之，有連續犯之裁判上一罪關係，
    依照首開說明，自為前案確定判決效力所及，依上開說明，應諭知免訴之判決。
據上論斷，應依刑事訴訟法第四百五十二條、第二百九十九條第一項前段、第三百零
二條第一款，修正前區域計畫法第二十二條，刑法第十一條前段、第二條第一項但書
，第二十八條、第四十一條，罰金罰鍰提高標準條例第一條前段、第二條，判決如主
文。
中      華      民      國    九十      年      一      月      九      日
                                        臺灣苗栗地方法院刑事庭
                                            法  官  周  淡  怡
右正本證明與原本無異。
如不服本判決，應於判決送達後十日內向本院提出上訴狀( 應附繕本 )，上訴於
臺灣高等法院台中分院。
                                            書記官  尤  旗  樟
中      華      民      國    九十      年      一      月     十一     日
附錄論罪科刑法條
修正前區域計畫法第二十二條：
違反前條規定不依限變更土地使用或拆除建築物恢復土地原狀者，除依行政執行法辦
理外，並得處六個月以下有期徒刑、拘役、或科三千元以下罰金。


司法院資訊處製作；財團法人民間司法改革基金會備份。
